【裁判字號】    96,訴緝,57
【裁判日期】    970718
【裁判案由】    廢棄物清理法
【裁判全文】
臺灣彰化地方法院刑事判決              96年度訴緝字第57號
公  訴  人  臺灣彰化地方法院檢察署檢察官
被      告  甲○○
                    （現另案於台灣台北監獄執行中）
上列被告因廢棄物清理法案件，經檢察官提起公訴(九十三年度
偵字第七九九○號、九十四年度偵字第三三三號、第三七○號）
及移送併辦（台灣嘉義地方法院檢察署九十四年度偵字第二三一
○號），本院裁定改依簡式審判程序審理，判決如下：
    主  文
甲○○未領有廢棄物處理許可文件，從事廢棄物處理，處有期徒
刑壹年柒月。
    犯罪事實
一、川鋁股份有限公司（以下簡稱川鋁公司，設於台南縣永康市
    ○○○路八三一號）係從事一般事業廢棄物清除、處理之公
    司，原由莊新正擔任董事長，鄭慶霖擔任總經理，潘旭君受
    僱擔任廠長，辛斌崇受僱擔任業務經理之職務（莊新正、鄭
    慶霖、潘旭君已由本院先行審結，並為臺灣高等法院臺中分
    院均判處有罪）。該公司平時接收自台中市至屏東縣等八縣
    市約三十家事業機構產生之非有害廢集塵灰、爐渣、金屬冶
    煉爐渣、非有害礦渣等一般事業廢棄物，而川鋁公司為解決
    鋁渣灰大量積存及廢棄物資源化製成品磚、水泥添加成品無
    法銷售之問題，透過辛斌崇（已由本院先行審結，並為臺灣
    高等法院臺中分院判處有罪）介紹而認識甲○○，知悉其有
    意利用鋁灰渣、集塵灰作為肥料添加物製成農用肥料銷售販
    賣，莊新正、鄭慶霖、潘旭君、辛斌崇等人開會討論後，乃
    決定將鋁灰渣、集塵灰外運供甲○○使用。甲○○即與莊新
    正、鄭慶霖、潘旭君、辛斌崇共同基於未領有廢棄物清除許
    可文件清除廢棄物之犯意聯絡，於民國九十三年二月一日雙
    方簽訂契約，隨即將廠房內之鋁灰渣、集塵灰等以每公斤新
    台幣零點四元之價格，出售予甲○○作為肥料填充物，並協
    議由甲○○接洽選定運送業者，川鋁公司僅負擔運費，而不
    過問鋁灰渣、集塵灰運往何處（後因甲○○無法支付購買鋁
    灰渣、集塵灰之價金，川鋁公司乃無償將鋁灰渣、集塵灰交
    由甲○○處理，運費仍由川鋁公司負擔）。甲○○隨即自九
    十三年二月一日起，委託未領有廢棄物清理許可證之貨運業
    者吳獻江（業經臺灣彰化地方法院為不受理判決，另案由台
    灣雲林地方法院審理）派車前往川鋁公司載運鋁灰渣、集塵
    灰，至九十三年十月十一日止，甲○○指示吳獻江將鋁灰渣
    、集塵灰載運至附表所示之地點，共計約六千四百六十二包
    （每包約重一公噸），另以散裝方式運送者八十三台。甲○
    ○基於未領有廢棄物處理許可文件處即理廢棄物之犯意，處
    理廢棄物之地點、方法如下: （一）甲○○自九十三年二月
    一日起，指示吳獻江將川鋁公司之鋁渣灰太空包運至台南縣
    歸仁鄉江德合牧場，再混入有機肥料內後，對外販賣。（二
    ）另於九十三年間，將二十餘包太空包之鋁渣灰假藉熟石灰
    名義，出售予不知情之保證責任雲林縣二崙畜產生產合作社
    之曾弘彬，甲○○並於九十三年五、六月間，向曾弘彬提議
    合作生產嘉禾牌有機質肥料，且在未獲曾弘彬同意下，即對
    外將鋁渣灰分裝，並以嘉禾牌酸性土壤改良劑名義出售。（
    三）復於九十三年二、三月間，假藉與吳英烽簽訂有機質肥
    料資材、微量元素土壤改良劑買賣契約之名，將川鋁公司之
    鋁渣灰棄置在坐落雲林縣斗六市○○○段海豐崙小段73之2
    、74之2地號土地上，事後經雲林縣環保局於九十三年三月
    二十六日，稽查得知，計堆置數量分別為四一０公噸及二十
    六公噸。（四）又於九十三年四月二十日，在雲林縣斗南鎮
    ○○路○段11號，稽查堆置二００公噸。（五）另甲○○得
    知設在彰化縣福興鄉○○村○○路35號之保證責任彰化縣福
    寶合作農場（以下簡稱福寶農場）之堆肥場經營不善後，甲
    ○○乃藉其擁有行銷通路及礦物石灰原料為由，提出經濟部
    標準檢驗局對益銓飼料股份有限公司複合肥料之試驗報告表
    、台灣檢驗科技股份有限公司（ＳＧＳ）對肥料添加劑及土
    壤改良劑之實驗報告及介好用酸性土壤改良劑產品型錄，取
    信不知情之福寶農場理事主席黃水炎、堆肥場股東黃德仁等
    人，使黃水炎將福寶農場堆肥場委由甲○○經營，甲○○遂
    自九十三年四月底起，陸續委由吳獻江運入川鋁公司之鋁渣
    灰等事業廢棄物，計四００公噸。（六）甲○○與黃水炎並
    於九十三年五月一日，簽訂建物暨機械設備租賃契約書，由
    辛斌崇擔任保證人，並支付以辛斌崇名義開具之支票作為租
    金後，甲○○再僱用不知情之前福寶農場堆肥場管理人粘德
    河為場長，施素珍為會計，以收購黃德仁等酪農戶所有之牛
    糞，除在黃德仁之弟黃福建所有坐落彰化縣福興鄉○○段43
    6 地號等土地（面積約一公頃）上，由粘德河於九十三年七
    月十六日僱工將一二０包太空包鋁渣灰假藉為礦物石灰混入
    牛糞堆肥醱酵外，現場並留存太空包約二０包未混入。另除
    預備製成有機肥對外銷售外，更利用福寶農場堆肥場機械設
    備，由粘德河僱工將鋁渣灰假藉為礦物石灰、含有微量元素
    之名義，直接將鋁渣灰等廢棄物化整為零分裝、生產為「介
    好用」、嘉禾牌小包裝酸性土壤改良劑，再由甲○○販予不
    知情之肥料經銷商、農民，藉銷售有機質肥料、土壤改良劑
    之方法，以達處理鋁渣灰之結果。（七）甲○○於九十三年
    二月一日後之某日，經由辛斌崇之接恰，川鋁公司答應甲○
    ○提供堆置場所，川鋁公司即無償提供鋁渣灰太空包予甲○
    ○；甲○○於覓得附表編號六之地點後，即指示吳獻江將川
    鋁公司之鋁渣灰太空包運至如附表編號六之地點，又於不詳
    時日，再指示吳獻江將放置於附表編號六之地點之一部分鋁
    渣灰太空包，運送至附表編號七之地點，準備與中興大學合
    作，提供予中興大學，試驗與牛糞混合後對土壤之影響；嗣
    附表編號六、七所示之時間，為環保警察查獲。
二、嗣經行政院環境保護署環境督察總隊中區環境督察大隊 (以
    下簡稱中區環境督察大隊)於九十三年七月二十二日，在坐
    落彰化縣福興鄉○○段436地號土地查獲；另中區環境督察
    大隊再於同年八月六日，在上開地點及福寶農場堆肥場查獲
    。又於九十三年十月十二日，經檢察官指揮法務部調查局中
    部地區機動工作組、內政部警政署環保警察隊第二中隊搜索
    川鋁公司，並協請中區環境督察大隊會同南區環境督察大隊
    對川鋁公司、台南縣歸仁鄉○○村○○路493號二地查獲（
    查獲時間、地點詳見附表）。
三、案經台灣彰化地方法院檢察署檢察官指揮法務部調查局中部
    地區機動工作組、內政部警政署環保警察隊第二中隊偵查起
    訴。
    理  由
壹、程序方面
    按除被告所犯為死刑、無期徒刑、最輕本刑為三年以上有期
    徒刑之罪或高等法院管轄第一審案件者外，於刑事訴訟法第
    二百七十三條第一項程序進行中，被告先就被訴事實為有罪
    之陳述時，審判長得告知被告簡式審判程序之旨，並聽取當
    事人、代理人、辯護人及輔佐人之意見後，裁定進行簡式審
    判程序，刑事訴訟法第二百七十三條之一第一項定有明文。
    本件被告甲○○所犯係死刑、無期徒刑、最輕本刑為三年以
    上有期徒刑或高等法院管轄第一審案件以外之罪，並於本院
    行準備程序時就被訴事實為有罪之陳述，本院改依簡式審判
    程序審理，先予敘明。
貳、認定犯罪事實
一、按被告以外之人（包括證人、鑑定人、告訴人、被害人及共
    同被告等）於審判外之陳述雖不符刑事訴訟法第一百五十九
    條之一至之四等四條之規定，而經當事人於審判程序同意作
    為證據，法院審酌該言詞陳述或書面陳述作成時之情況，認
    為適當者，亦得為證據；當事人、代理人或辯護人於法院調
    查證據時，知有刑事訴訟法第一百五十九條第一項不得為證
    據之情形，而未於言詞辯論終結前聲明異議者，視為有前項
    之同意，同法第一百五十九條之五定有明文。本件被告以外
    之人（包括共同被告、證人）於警偵訊及法院之陳述，於本
    院審理時予以提示並告以要旨，各經檢察官、辯護人及被告
    等人表示意見。當事人或辯護人已知上述筆錄乃傳聞證據，
    均未於言詞辯論終結前對該等筆錄內容異議，本院審酌上開
    筆錄作成時，並無人情施壓或干擾，亦無不當取供之情形，
    認為以之作為本案之證據亦屬適當，是其等之證言自均具有
    證據能力，合先敘明。
二、經查：
（一）上開犯罪事實，業經被告甲○○於本院審理時坦承不諱。
      次查，川鋁公司確有將鋁灰渣、集塵灰販售予被告甲○○
      ，且自九十三年二月一日起，至同年十月十一日止，由甲
      ○○委託證人吳獻江派車前往川鋁公司載運，數量達六千
      四百六十二包（每包約重一公噸），另以散裝方式運送者
      八十三台等情，亦有川鋁公司與湘緣企業行所簽定之清除
      買賣合約書、湘緣企業行與誠益汽車貨運公司訂立之運送
      契約書，及法務部調查局中部地區機動組查扣之川鋁公司
      鋁灰運載記錄表（附於九十三年度偵字第一二六七號卷宗
      (三)第六十頁至七十二頁）可資參佐。
（二）按事業廢棄物貯存清除處理方法及設施標準第二條第二款
      、第三款規定：廢棄物清理法所稱之清除，乃指事業廢棄
      物之收集、運輸行為。而同法所謂處理，則有三類型態，
      一為中間處理，係指事業廢棄物在最終處置前，以物理、
      化學、生物、熱處理或其他處理方法，改變其物理、化學
      、生物特性或成分，達成分離、減積、去毒、固化或安定
      之行為；二為最終處置，乃謂衛生掩埋、封閉掩埋、安定
      掩埋或海洋棄置事業廢棄物之行為；三為再利用，則係事
      業機構產生之事業廢棄物自行、販賣、轉讓或委託作為原
      料、材料、燃料、填土或其他經中央主管機關及目的事業
      主管機關認定之用途行為。另按經濟部事業廢棄物再利用
      管理辦法第二條第二、三項亦規定：本辦法所稱之再利用
      係指事業將其事業廢棄物自行或送往再利用機構作為原料
      、材料、燃料、工程填料、土地改良、新生地、填土（地
      ）或經認定之用途行為。前項再利用機構以經政府機關登
      記有案或依法律規定免辦理登記之工廠（場）為限。是以
      所謂「再利用行為」，必以經主管機關認定用途者為限。
      倘非主管機關所認定可行之用途行為，缺乏相關實證研究
      支持該利用方式之安全性，即可能隱藏對人體、環境之危
      害可能性，自與廢棄物清理法第一條所揭示「改善環境衛
      生，維護國民健康」之立法意旨不符，是不得漫無限制擴
      張解釋再利用之範圍。被告甲○○將鋁灰渣、集塵灰外運
      作為肥料添加物之行為，既非屬中央主管機關及目的主管
      機關認定之用途行為（參考經濟部事業廢棄物再利用種類
      及管理方式一覽表，而被告等人亦均坦承從未聞同業有人
      以鋁灰渣、集塵灰製作肥料），且甲○○所經營之湘緣企
      業行也非經政府機關登記有案或依法律規定免辦理登記之
      再利用工廠，自不符合前揭「再利用行為」之定義。
（三）被告甲○○自承其並未領有廢棄物之清除、處理許可文件
      ；而川鋁公司依廢棄物清理法第四十一條第一項規定取得
      之廢棄物清理許可文件，准其利用「篩選、研磨、熱處理
      、固化＼安定化等技術」，乃係指事業廢棄物最終處理或
      再利用前之中間處理行為（參照前揭事業廢棄物貯存清除
      處理方法及設施標準之規定），川鋁公司既未領有何廢棄
      物之清除許可文件，惟川鋁公司將鋁灰渣、集塵灰外運作
      為肥料添加物，並負擔運費，非屬再利用行為，已如前述
      ，依上開事業廢棄物貯存清除處理方法及設施標準之規定
      ，該運輸行為應係「清除行為」。故被告甲○○與莊新正
      、鄭慶霖、潘旭君、辛斌崇共同決定將鋁灰渣、集塵灰外
      運供甲○○使用，渠與被告甲○○應均有犯意之聯絡。
（四）被告甲○○有以犯罪事實欄一、（一）至（六）所載之廢
      棄物處理之事實，亦據證人曾弘彬、吳英烽、黃水炎、黃
      德仁、粘德河於調查中證述甚明；亦有各勘驗筆錄、扣押
      筆錄、稽查工作紀錄、廢棄物樣品檢測報告在卷足憑。綜
      上所述，本件事證明確，被告甲○○違反現行廢棄物清理
      法第四十六條第四款前段之犯行，堪以認定。
參、新舊法比較
    查我國刑法業於九十四年二月二日修正公布，並自九十五年
    七月一日施行。被告行為後，其應適用之相關法律已有變更
    ，茲就與本案適用有關之條文，比較說明如下：
（一）共同正犯部分：
      刑法第二十八條規定業經修正公布，修正前之規定為：「
      二人以上共同實施犯罪之行為者，皆為正犯」，修正後之
      規定為：「二人以上共同實行犯罪之行為者，皆為正犯」
      。被告等人不論依修正前或修正後刑法第二十八條規定，
      均成立共同正犯，故依刑法第二條第一項前段，自應適用
      行為時即修正前之刑法第二十八條規定。
（二）法定刑中罰金刑部分：
      刑法第三十三條第五款業經修正公布，修正後刑法第三十
      三條第五款規定「罰金：新臺幣一千元以上，以百元計算
      之」，與修正前刑法第三十三條第五款規定「罰金：（銀
      元）一元以上」不同。比較新舊法結果，以修正前即行為
      時法較有利於被告等人。
肆、論罪科刑：
（一）按刑事法若干犯罪行為態樣，本質上原具有反覆、延續實
      行之特徵，立法時既予特別歸類，定為犯罪構成要件之行
      為要素，則行為人基於概括之犯意，在密切接近之一定時
      、地持續實行之複次行為，倘依社會通念，於客觀上認為
      符合一個反覆、延續性之行為觀念者，於刑法評價上，即
      應僅成立一罪。學理上所稱「集合犯」之職業性、營業性
      或收集性等具有重複特質之犯罪均屬之，例如經營、從事
      業務、收集、販賣、製造、散布等行為概念者是。而廢棄
      物清理法第四十六條第四款之犯罪，係以未依同法第四十
      一條第一項規定領得廢棄物清除、處理許可文件之人，或
      已領有許可文件之人作為犯罪主體，再依該第四十一條第
      一項以觀，乃謂從事廢棄物清除、處理業務者，應申請核
      發許可文件，或應依許可文件從事清除、處理業務。是本
      罪之成立，本質上即具有反覆性，倘行為人基於概括之犯
      意，在密切接近之一定時間及空間內反覆從事廢棄物之清
      除、處理，無非執行業務所當然，於行為概念上，應認為
      包括的一罪，無連續犯或併合論罪可言（最高法院九十五
      年度台上字第一○七九號判決參照）。本案被告甲○○自
      九十三年二月一日起至同年十月十一日止，反覆將川鋁公
      司廠房內之鋁灰渣、集塵灰運送他地之清除行為，係未領
      有廢棄物清除許可文件，而犯廢棄物清理法第四十六條第
      四款前段之未領有廢棄物清除許可文件內容清除廢棄物罪
      （查廢棄物清理法第四十六條第二項業已於九十五年五月
      三十日修正公布刪除，並自九十五年七月一日起施行，惟
      原第一項規定並未修正，故不生新舊法比較問題）。依前
      揭說明，本件僅成立一罪，尚無刑法第五十六條連續犯規
      定之適用，起訴書請求依連續犯論處，容有未洽。
（二）核被告甲○○所為，係犯廢棄物清理法第四十六條第四款
      前段之未領有廢棄物清除許可文件，從事廢棄物清除罪；
      及同款未領有廢棄物處理許可文件，從事廢棄物處理罪。
      被告甲○○就犯罪事實欄一，與莊新正、鄭慶霖、潘旭君
      、辛斌崇均未領有廢棄物清除許可文件，即派車前往川鋁
      公司載運鋁灰渣、集塵灰至被告甲○○指定之地點，就此
      「清除」廢棄物之行為而言，有犯意聯絡、行為分擔，應
      論以共同正犯。另被告甲○○就犯罪事實欄一、（一）至
      （七）所述之廢棄物「處理」之所為，此部分因莊新正、
      鄭慶霖、潘旭君、辛斌崇已領有處理許可文件，而均係違
      反廢棄物清理法第四十六條第四款「後段」之罪，與未領
      有廢棄物清理許可文件而違反該款「前段」之甲○○之間
      ，因所涉犯罪型態不同，而無共同犯意之聯絡，非屬共同
      正犯。被告甲○○違反廢棄物清理法第四十六條第四款前
      段之「共同未領有廢棄物清除許可文件，從事廢棄物清除
      罪」，及「未領有廢棄物處理許可文件，從事廢棄物處理
      罪」，僅論以情節較重之「未領有廢棄物處理許可文件，
      從事廢棄物處理罪」。至台灣嘉義地方法院檢察署檢察官
      移送併辦之部分，與起訴部分則為同一事實，均附此敘明
      。爰審酌被告甲○○上揭所為，未領有相關許可文件，即
      從事廢棄物之清除、處理，可能影響國人之健康安全及生
      態環境之永續發展等公眾利益，惟莊新正、鄭慶霖、潘旭
      君、辛斌崇前於審理中已陸續將堆置在如附表編號一至五
      及編號七所示地點之鋁灰渣、集塵灰清除完畢，有臺灣高
      等法院臺中分院九十五年度上訴字第一0六八號判決可憑
      ，諒降低對環境可能破壞之影響程度，及被告甲○○於本
      院審理中坦承犯行、深具悔意，於犯本案之前並無前科、
      素行尚可等一切情狀，量處如主文所示之刑，以示儆懲。
（四）按「本條例施行前，經通緝而未於中華民國九十六年十二
      月三十一日以前自動歸案接受偵查、審判或執行者，不得
      依本條例減刑。」中華民國九十六年罪犯減刑條例第五條
      定有明文。查被告前因本件於九十四年九月二十一日，經
      本院以彰院鳴緝字第000420號發布通緝，並於九十六年十
      二月五日緝獲歸案等情，有查捕逃犯作業查詢報表、臺灣
      高等法院被告通緝紀錄表附卷可憑，足見被告於中華民國
      九十六年罪犯減刑條例施行前，經通緝而未於九十六年十
      二月三十一日以前自動歸案接受審判，依前揭規定，尚不
      符減刑要件，末此敘明。
伍、不能認定犯罪部分
（一）起訴意旨另以：經中區環境督察大隊於九十三年七月二十
      二日，在坐落彰化縣福興鄉○○段436地號土地上，採樣
      二處，經檢測判定其中一處屬遭棄置有害事業廢棄物；及
      於九十三年十月十二日，經檢察官協請中區環境督察大隊
      會同南區環境督察大隊對川鋁公司、台南縣歸仁鄉○○村
      ○○路493號二地，採樣計十二處，並送交中區環境督察
      大隊檢驗，其中樣品編號Ａ０１判定結果屬有害事業廢棄
      物，故認被告甲○○棄置有害事業廢棄物，核涉犯廢棄物
      清理法第四十六條第一款之任意棄置有害事業廢棄物罪嫌
      。
（二）按被告未經審判證明有罪確定前，推定其為無罪；犯罪事
      實，應依證據認定之，無證據不得認定犯罪事實。又不能
      證明被告犯罪者，應諭知無罪之判決，刑事訴訟法第一百
      五十四條、第三百零一條第一項分別定有明文。又按認定
      犯罪事實所憑之證據，雖不以直接證據為限，間接證據亦
      包括在內，然而無論直接證據或間接證據，其為訴訟上之
      證明，須於通常一般人均不致有所懷疑，而得確信其為真
      實之程度者，始得據為有罪之認定，倘其證明尚未達到此
      一程度，而有合理之懷疑存在時，即難遽採為不利被告之
      認定（最高法院七十六年臺上字第四九八六號判例要旨參
      照）。
（三）公訴人認為被告甲○○棄置有害事業廢棄物，核涉犯廢棄
      物清理法第四十六條第一款之任意棄置有害事業廢棄物罪
      嫌，固有各勘驗筆錄、扣押筆錄、稽查工作紀錄、廢棄物
      樣品檢測報告在卷足憑。惟被告甲○○堅詞否認其有何任
      意棄置有害事業廢棄物行為，辯陳: 伊所有鋁灰渣、集塵
      灰之來源，均來自川鋁公司，另加入的原料只有牛糞，有
      可能是牛糞中含有重金屬成分，另川鋁公司運送之貨車內
      ，是否可能沾有其有毒的物質，伊不清楚等語。
（四）經查，本件於附表所查獲之廢棄物，其均透過吳獻江運送
      予被告甲○○後，始由被告甲○○為如犯罪事實欄記載之
      分式為處理；惟吳獻江於前偵查過程中，僅證陳其為被告
      甲○○自川鋁公司載運鋁灰渣、集塵灰至附表所示之地點
      ，並無證稱有自其他地點或來源載運其它原料，是被告甲
      ○○辯陳其本案所有鋁灰渣、集塵灰之來源，均來自川鋁
      公司一節，已非無稽；此外，並無任何資料、證據，足資
      證明被告甲○○除牛糞外，另自川鋁公司外之來源取得其
      他添加物質，故遽認被告甲○○有棄置有害事業廢棄物之
      舉，稍嫌速斷。又查，川鋁公司藉「篩選、研磨、熱處理
      、固化＼安定化等技術」等中間處理技術過程中所產生之
      鋁灰渣、集塵灰等物，非有害事廢棄物，有清華科技檢驗
      股份有限公司九十二年五月十三日之廢棄物樣品檢驗報告
      （附於本院卷(二)）可資參佐，且台南縣環保局多次例行稽
      查時，亦未曾紀錄有發現川鋁公司有收集或堆置有害事業
      廢棄物之情形（見地方環保單位稽查工作表單輸入結果，
      附於法務部調查局卷宗第一○五至一一一頁），兼以本案
      查獲後，檢調單位會同環保單位至川鋁公司廠內篩選間、
      處理課、來料間、集塵器、熔解爐間及廠外租用國際紡織
      公司倉庫共採集鋁灰渣、集塵灰、鋁渣、爐渣等不同廢棄
      物八件樣品，經檢測結果，均未超過有害事業廢棄物認定
      標準，而判定為一般事業廢棄物，有行政院環境保護署九
      十三年十一月二十二日環署督字第○九三○○八五二九七
      號函文，暨隨函檢附之檢驗報告、採樣照片在卷可稽（九
      十三年度偵字第七九九○號卷宗第八六頁至九八頁），是
      川鋁公司運出之鋁灰渣、集塵灰等物應均屬一般事業廢棄
      物，尚非有害事業廢棄物。至檢調及環保單位至附表所示
      之查獲處所採樣後，雖發現華仁牧場內，有一處不明物質
      之檢測項目總鎘及總鉛檢測值均超過事業廢棄物試驗標準
      值（見行政院環境保護署九十三年八月四日、八月十八日
      函文，附於九十三年度他字第一二六七號卷(二)第五四、五
      五頁）、福寶合作農場堆肥場內所堆放之「寶田牌二號有
      機肥」之鎳、鉻、銅、鋅等重金屬均超過肥料品目規定標
      準值（見行政院農業委員會九十三年八月十九日函文，附
      於九十三年度他字第一二六七號卷(二)第五三頁）、江德合
      牧場有一處樣品之總鉻檢測值超過有害事業廢棄物標準（
      見行政院環保署函文，附於九十三年度偵字第七九九○號
      卷宗第八六頁），但檢調及環保單位採樣後，也同時發現
      在江德合牧場堆置有一般事廢棄物（見檢測報告，附於九
      十三年度偵字第七九九○號卷宗第一○二至一一○頁），
      在雲林縣二崙畜產生產合作社堆肥場所採樣之物品，均未
      超過有毒事業廢棄物之標準（見行政院環保署函文，附於
      九十三年度他字第七四三號卷宗第七四頁）、福寶合作農
      場堆肥場所採樣之物品為一般事業廢棄物標準（檢測報告
      見九十三年度他字第一二六七號卷(二)第二○頁至三六頁）
      、聯勝堆肥場內所堆置之太空包不明物質，未超過有害事
      棄廢棄物認定標準（見行政院環保署函文，附於九十三年
      度偵字第七九九○卷第八五頁）。以前情觀之，附表所示
      之各堆置場所，放置有許多一般事廢棄物，僅驗出少部分
      有少數有害事業廢棄物成份，惟該驗出有害事業廢棄物成
      份物質之數量、分布如何、是否與一般事廢棄物混合或明
      確可分？尚乏資料，其是否係以少術摻雜之型態存在於一
      般事業費棄物中，容有疑問，倘被告甲○○取得之牛糞含
      有重金屬成份，或運送過程中因車斗內殘留或攙雜入其他
      有毒物質，致如附表之堆置地點，亦檢測出有害事業廢棄
      物物質，應非絕無可能。
（五）綜上所述，被告甲○○收集、處理一般事業廢棄物，並無
      證據足以證明其有收集或處理有害事業廢棄物之事實，而
      附表所示查獲地點實際上也堆置有龐大數量之一般事業廢
      棄物，雖部分堆置物經採樣檢測結果達有害標準，但公訴
      人並未舉證證明被告甲○○卻有另行任意棄置有害事業廢
      棄物之舉動，尚難認被告被告甲○○有廢棄物清理法第四
      十六條第一項第一款所規定「任意棄置有害事業廢棄物」
      之情形，應認此部分犯罪不能證明。公訴人認此部分若成
      立犯罪，則與其等被訴犯廢棄物清理法第四十六條第一項
      第四款前段「未依廢棄物清除、處理許可文件清除廢棄物
      罪」之間，有想像競合之裁判上一罪關係，爰不另為無罪
      之諭知，一併敘明。
據上論斷，應依刑事訴訟法第二百七十三條之一第一項、第二百
九十九條第一項前段，廢棄物清理法第四十六條第四款前段，刑
法第二條第一項前段、第十一條前段、修正前第二十八條，判決
如主文。
本案經檢察官陳茂榮到庭執行職務
中    華    民    國  九十七  年    七    月    十八  日
                  刑事第三庭      法  官  吳俊螢
以上正本證明與原本無異。
如不服本判決，應於判決送達後10日內，向本院提出上訴書狀，
上訴書狀應「敘述具體上訴理由」，並按他造當事人之人數附繕
本。「切勿逕送上級法院」。
中    華    民    國  九十七  年    七    月    十八  日
                                  書記官  林怡吟
附錄本案論罪科刑法條全文：
廢棄物清理法第46條
有下列情形之一者，處1年以上5年以下有期徒刑，得併科新臺
  幣3百萬元以下罰金：
  一  任意棄置有害事業廢棄物。
  二  事業負責人或相關人員未依本法規定之方式貯存、清除、
      處理或再利用廢棄物，致污染環境。
  三  未經主管機關許可，提供土地回填、堆置廢棄物。
  四  未依第41條第1項規定領有廢棄物清除、處理許可文件，
      從事廢棄物貯存、清除、處理，或未依廢棄物清除、處理
      許可文件內容貯存、清除、處理廢棄物。
  五  執行機關之人員委託未取得許可文件之業者，清除、處理
      一般廢棄物者；或明知受託人非法清除、處理而仍委託。
  六  公民營廢棄物處理機構負責人或相關人員、或執行機關之
      人員未處理廢棄物，開具虛偽證明。
無許可文件，以經營廢棄物清除、處理為常業者，處3年以上
  10年以下有期徒刑，得併科新臺幣9百萬元以下罰金。
附表
┌──┬───────────┬────────────────┐
│編號│    放 置 地 點       │查獲日期                        │
│    │                      │                                │
├──┼───────────┼────────────────┤
│ 一 │台南縣歸仁鄉沙崙村沙崙│九十三年十月十二日由法務部調查局│
│    │四三九號之「江德合牧場│中部地區機動工作組、內政部警政署│
│    │」                    │環保警察隊、行政院環境保護署環境│
│    │                      │督察總隊派員前往執行搜索及環保稽│
│    │                      │查。                            │
├──┼───────────┼────────────────┤
│ 二 │雲林縣二崙鄉大義村田中│九十三年八月二十日由台灣高等法院│
│    │路二十九之十號之「保證│台中分院檢察署、雲林地方法院檢察│
│    │責任雲林縣二崙畜產生產│署會同雲林縣環保局、內政部警政署│
│    │合作社堆肥場」        │環保警察隊共同前往執行搜索。    │
├──┼───────────┼────────────────┤
│ 三 │雲林縣斗六市○○○段海│九十三年三月二十六日由雲林縣環保│
│    │豐崙小段七三之二、七四│局派員前往稽查。                │
│    │之二號土地            │                                │
├──┼───────────┼────────────────┤
│ 四 │雲林縣斗南鎮○○路○段│九十三年四月二十日由雲林縣環保局│
│    │十一號                │派員前往查獲。                  │
├──┼───────────┼────────────────┤
│ 五 │彰化縣福興鄉福寶村新生│台灣彰化地方法院檢察署檢察官於九│
│    │路八五之七號之「福寶合│十三年八月十六日前往執行搜索。  │
│    │作農場堆肥場」。      │                                │
│    ├───────────┼────────────────┤
│    │福寶合作農場堆肥場之家│台灣彰化地方法院檢察署檢察官於九│
│    │族關係事業「華仁種牛畜│十三年八月四日會同中區環境督察大│
│    │牧場」位於彰化縣福興鄉│隊前往執行搜索及環保稽查。      │
│    │福寶段四三六、四三七、│                                │
│    │四三八、四三九地號    │                                │
├──┼───────────┼────────────────┤
│ 六 │嘉義縣新港鄉○○段共和│此為吳獻江供出之載送地點，卷內無│
│    │小段一六九、一七○地號│此部分相關查獲資料。            │
│    │之「蒲鄉企業有限公司」│                                │
│    │                      │                                │
├──┼───────────┼────────────────┤
│ 七 │嘉義縣民雄鄉秀林村林子│行政院環保署中區環境督察大隊於九│
│    │尾四五之二號之「聯勝堆│十三年九月三十日派員會同內政部警│
│    │肥場」                │政署環保警察隊第二中前往執行稽查│
│    │                      │。                              │
└──┴───────────┴────────────────┘


司法院資訊處製作；財團法人民間司法改革基金會備份。
